最高法院刑事判決　　　　　　　　　　　　　　　九十三年度台上字第三三三二號
　　上　訴　人　甲○○
右上訴人因偽造有價證券案件，不服台灣高等法院高雄分院中華民國九十年九月十四
日第二審更審判決（八十九年度上更(一)字第四四五號，起訴案號：台灣屏東地方法院
檢察署八十六年偵字第八九六一號），提起上訴，本院判決如左：
    主  文
上訴駁回。
    理  由
按刑事訴訟法第三百七十七條規定：上訴於第三審法院，非以判決違背法令為理由，
不得為之。是提起第三審上訴，應以原判決違背法令為理由，係屬法定要件。如果上
訴理由狀並未依據卷內訴訟資料，具體指摘原判決不適用何種法則或如何適用不當，
或所指摘原判決違法情事，顯與法律規定得為第三審上訴理由之違法情形，不相適合
時，均應認其上訴為違背法律上之程式，予以駁回。本件原判決認定上訴人甲○○（
又名洪正峰）與其妻洪許雪貞（業經判刑定讞）共同經營屏宏通運有限公司（下稱屏
宏公司），因營運不善，背負債務，無法支付利息，明知無支付會款能力，為償還債
務及公司營運需要，乃基於共同概括之犯意聯絡，推由洪許雪貞以洪正峰名義為會首
，向王光雄、王本源、許忍、林朝順、陳文玲、簡美玲等人，先後於民國八十三年七
月一日（下稱第一組）、同年十二月十五日（下稱第二組）、八十四年八月二十五日
（下稱第三組），邀集三組本票互助會（得標者須簽發本票交給活會會員），前二組
每會新台幣（下同）一萬元，第三組每會三萬元，均採內標制，會首及會員依次為四
十四人（第一會虛列楊秀英、莊春敏、許庭嘉、陳美惠為人頭會員）、四十八人（第
二會虛列林國隆、鄧鳳嬌為人頭會員）、二十八人（第三會虛列陳美惠、李月秋為人
頭會員），致王光雄等人陷於錯誤，而交付會首款，因而分別詐得會首款三十九萬元
、四十五萬元及七十五萬元（扣除會首及人頭會員）。並自八十三年八月一日起至八
十五年三月一日止，連續於原判決附表所示之時間，在「標單」上，推由洪許雪貞偽
造被冒標會員（包括活會會員或人頭會員）之署押及標金，參與投標而得標，足以生
損害於被冒標會員及其他活會會員，得標後為收取會款。又共同意圖供行使之用，並
基於概括之犯意，委由不知情之刻印店偽刻被冒標者之印章，蓋用被偽刻者之印章，
以偽造本票，持向各活會會員收取會款，使各活會會員陷於錯誤，依約交付會款，共
詐得原判決附表所示之金額，偽造本票之張數亦詳如原判決附表所示。上訴人又基於
同前詐欺之概括犯意，推由洪許雪貞以甲○○名義，參加會首翁樹蘭於八十四年七月
二十五日起會每人二萬元共二十六人次之互助會，而於八十四年十二月二十五日，由
洪許雪貞以洪正峰名義，以標息五千元得標，並提出洪正峰名義簽發八十四年十二月
二十五日面額各二萬元之本票十九張，持交翁樹蘭向其他活會會員收取會款，致使翁
樹蘭陷於錯誤交付會款二十八萬五千元，洪許雪貞取得會款後，僅再續繳二期死會款
，即未續繳，翁樹蘭追償無著，始知受騙。洪許雪貞自認無法掩飾犯行，遂於八十五
年四月二十四日具狀向檢察官自首等情。因而撤銷第一審之不當判決，改判仍論處上
訴人共同連續意圖供行使之用，而偽造有價證券罪刑。已綜核全部卷證資料，詳加斟
酌論斷，敘明其所憑之證據及認定之理由，而以上訴人否認犯罪所持之辯解為不足採
，予以指駁綦詳，俱有卷存之證據資料可資覆按。從形式上觀察，並無判決違背法令
之情形存在。按以自己共同犯罪之意思，事先同謀，而由其中一部分人實施犯罪之行
為，為共同正犯。又共同實施犯罪行為，在合同意思範圍內，相互利用他人之行為，
以達其犯罪之目的，原不必每一階段均參與，祇須分擔犯罪行為之一部，即應對於全
部所發生之結果共同負責而共同正犯之意思聯絡，不限於事前有所協議，於行為當時
，基於相互之認識，以共同犯罪之意思參與者，亦無礙於共同正犯之成立。上訴人於
檢察官偵查中自白知情且同意其妻洪許雪貞以其名義召集、參加互助會，因公司營運
不善，其妻標得之會款均用於公司週轉及支付利息等語。而洪許雪貞於第一審審理中
亦供承：「冒標別人會之前，我有告訴他（指上訴人），他只回答我由我全權處理」
、「我在要偷標別人之會時，他知道，他也同意我這樣做」、「冒標之後錢均是我運
用在事業上，他知道我這些錢均是冒標的，也不反對我這樣做，事業是我們兩人一起
做的」等情。則上訴人與其妻洪許雪貞以「洪正峰」、「甲○○」名義召集、參加互
助會，推由洪許雪貞偽造印章、標單及本票標會，向互助會會員詐財，供其償還債務
及公司週轉，顯然在合同意思範圍內，相互利用他人之行為，以達其犯罪之目的，即
應對於全部所發生之結果共同負責。縱上訴人以自己共同犯罪之意思，事先同謀，推
由其妻實施犯罪之行為，仍為共同正犯，原判決以共同正犯問擬，自屬正當合法。查
證據之取捨及證據之證明力如何，均屬事實審法院得自由裁量、判斷之職權，苟其此
項裁量、判斷，並不悖乎通常一般之人日常生活經驗之定則或論理法則，又於判決內
論敘其何以作此判斷之心證理由者，即不得任意指摘其為違法，據為提起第三審上訴
之合法理由。又刑事訴訟法所稱依法應於審判期日調查之證據，係指與待證事實有重
要關係，在客觀上顯有調查必要性之證據而言，故其範圍並非漫無限制，必其證據與
判斷待證事實之有無，具有關連性，得據以推翻原判決所確認之事實，而為不同之認
定，若所證明之事項已臻明瞭，當事人聲請調查之證據，欠缺其調查之必要性，原審
未依聲請為無益之調查，皆無違法可言。洪許雪貞於第一審審理中供承：「我在要偷
標別人之會時，他知道，他也同意我這樣做」等語。原判決認洪許雪貞為上訴人之妻
，斷無誣陷其夫之可能，因而採為上訴人不利之證據。此乃原審取捨證據及證據證明
力判斷職權之合法行使，其所為判斷，尚無悖乎一般經驗法則，自不得指為違法。雖
上訴人質疑其妻上開不利之供述，請求勘驗錄音帶云云，惟經原審調卷結果，因洪許
雪貞偽造有價證券案已於八十六年間判刑確定，該案錄音帶已依法庭錄音辦法於確定
後三十日除去錄音而不存在，自屬無從勘驗，要無應於審判期日調查之證據未予調查
之違法。且原判決縱除去洪許雪貞該項供詞，仍應為同一事實之認定，究於原判決之
主旨無生影響，仍不得據為上訴第三審之適法理由。至於證人之個人意見或推測之詞
，不得作為證據，修正前刑事訴訟法第一百六十條定有明文。證人翁樹蘭於原審證稱
：「我認為第一會，用甲○○標走的會，沒有騙我」等語（原審卷第六五頁）。此乃
其個人之意見或推測之詞，非屬適法之證據，原判決雖未說明其不予採納之理由，亦
於判決主旨無關，尤不得據為上訴第三審之適法理由。上訴意旨置原判決上開明確論
斷於不顧，對原審取捨證據及證據證明力判斷之審判職權行使，任憑己見，或就同一
證據資料為相異之評價，或就不影響於判決本旨事項再為事實上之爭辯，均與法律規
定得為第三審上訴理由之違法情形，不相適合，其上訴為違背法律上之程式，應予駁
回。
據上論結，應依刑事訴訟法第三百九十五條前段，判決如主文。
中　　　華　　　民　　　國　　九十三　　年　　　六　　　月　　 三十 　　日
                              最高法院刑事第四庭
                                  審判長法官  紀　俊　乾
                                        法官  黃　正　興
                                        法官  劉　介　民
                                        法官  陳　東　誥
                                        法官  黃　一　鑫
      右正本證明與原本無異
                                              書  記  官
中　　　華　　　民　　　國　　九十三　　年　　　七　　　月　　　五　　　日
                                                                  ：
